臺灣雲林地方法院刑事判決　　　　　　　100年度訴字第403號
公　訴　人　臺灣雲林地方法院檢察署檢察官
被　　　告　許寶驅
上列被告因違反毒品危害防制條例案件，經檢察官提起公訴（10
0 年度毒偵字第553 號），於本院準備程序進行中，被告就被訴
事實為有罪之陳述，經裁定進行簡式審判程序，判決如下：
    主  文
許寶驅施用第一級毒品，累犯，處有期徒刑捌月。
    事  實
一、許寶驅前於民國90年間，因施用毒品案件，經臺灣彰化地方
    法院（下稱彰化地院）裁定送觀察、勒戒後，認無繼續施用
    毒品之傾向，於民國90年7 月4 日釋放，並由臺灣彰化地方
    法院檢察署（下稱彰化地檢署）檢察官以90年度毒偵字第26
    54號為不起訴處分確定，又於上開觀察勒戒執行完畢釋放後
    5 年內之91年間，因施用毒品案件，經彰化地院裁定送觀察
    、勒戒後，仍認無繼續施用毒品之傾向，於91年2 月8 日釋
    放，並由彰化地檢署檢察官以91年度毒偵緝字第22、23號為
    不起訴處分確定，復於同年因施用毒品案件，經彰化地院裁
    定送強制戒治，嗣因戒治成效評定為合格，認無繼續戒治之
    必要，復經彰化地院裁定停止戒治，所餘戒治期間交付保護
    管束，於民國92年7 月11日保護管束期滿未經撤銷，視為戒
    治期滿；同案起訴部分，經彰化地院以91年度訴字第548 號
    判決判處有期徒刑10月確定，接續前經彰化地院以91年度易
    字第760 號判決判處有期徒刑10月確定之竊盜案件執行，於
    93年9 月24日縮刑期滿，執行完畢。又因施用毒品案件，經
    彰化地院以97年度訴字第2396號判決判處有期徒刑10月，復
    因施用毒品案件，經彰化地院以98年度訴字第875 號判決判
    處有期徒刑5 月，經上訴駁回確定，上開2 案經接續執行後
    ，甫於99年5 月31日縮刑期滿，執行完畢。猶不思警惕，復
    基於施用第一級毒品之犯意，於100 年2 月6 日下午4 時許
    ，在雲林縣麥寮鄉○○村○○○道路，以將第一級毒品海洛
    因摻水稀釋後置於針筒內再加以注射之方式，施用第一級毒
    品海洛因1 次。嗣許寶驅於翌（7 ）日晚間7 時45分許，在
    彰化縣二林鎮○○路○○街口為警盤查，其在偵查犯罪機關
    知悉其犯罪前，於同日晚間8 時許，主動向員警坦承犯行，
    並願接受裁判，又因許寶驅為毒品列管調驗人口，經警徵得
    其同意，採集其尿液送驗結果，呈可待因、嗎啡陽性反應。
二、案經彰化縣警察局芳苑分局報告臺灣雲林地方法院檢察署檢
    察官偵查起訴。
    理  由
壹、證據能力部分：本件被告許寶驅所犯之毒品危害防制條例第
    10條第1 項之罪，非死刑、無期徒刑、最輕本刑為3 年以上
    有期徒刑之罪或高等法院管轄第一審之案件，其於準備程序
    進行中，就前揭被訴事實為有罪之陳述，經受命法官告以簡
    式審判程序之旨，並聽取其與公訴人之意見後，本院認無不
    得或不宜改依簡式審判程序進行之情事，依刑事訴訟法第27
    3 條之1 第1 項、第284 條之1 規定，裁定本件由受命法官
    獨任進行簡式審判程序，是本件之證據調查，依刑事訴訟法
    第273 條之2 規定，不受同法第159 條第1 項、第161 條之
    2 、第161 條之3 、第163 條之1 及第164 條至第170 條規
    定之限制，合先敘明。
貳、認定犯罪事實所憑之證據及理由：
  一上揭犯罪事實，業據被告於警詢及本院審理中坦承不諱（見
    警卷第2 頁反面至第3 頁、本院卷第21頁反面、第24頁反面
    ），而被告於100 年2 月7 日晚間8 時10分許，經其同意後
    為警所採集之尿液，經送往詮昕科技股份有限公司檢驗之結
    果，確呈現嗎啡、可待因陽性反應，此有詮昕科技股份有限
    公司100 年2 月18日報告編號00000000號濫用藥物尿液檢驗
    報告、彰化縣警察局芳苑分局委託檢驗尿液代號與真實姓名
    對照認證單、尿液採驗同意書各1 紙附卷可稽（見警卷第4
    頁至第6 頁），足認被告前開任意性自白核與事證相符，堪
    予採信。
  二再按毒品危害防制條例於92年7 月9 日修正公布，自93年1
    月9 日施行，其中第20條將施用毒品之刑事處遇程序，區分
    為「初犯」及「5 年內再犯」、「5 年後再犯」。而依修正
    後之規定，僅限於「初犯」及「5 年後再犯」2 種情形，始
    應先經觀察、勒戒或強制戒治程序。倘被告於5 年內已再犯
    ，經依法追訴處罰，縱其第3 次（或第3 次以上）再度施用
    毒品之時間，在初犯經觀察、勒戒或強制戒治執行完畢釋放
    5 年以後，已不合於「5 年後再犯」之規定，且因已於「5
    年內再犯」，顯見其再犯率甚高，原實施觀察、勒戒或強制
    戒治，已無法收其實效，即應依該條例第10條處罰（最高法
    院95年度第7 次刑事庭會議決議參照）。經查，被告有犯罪
    事實欄所載施用毒品案件，經觀察、勒戒之紀錄，並於觀察
    、勒戒完畢後，5 年內再次施用毒品之情形，有臺灣高等法
    院被告前案紀錄表1 份在卷可考，是本案被告再度施用毒品
    之時間，雖在前次觀察、勒戒完畢釋放5 年之後，惟其既於
    毒品危害防制條例修正前，初犯施用毒品罪，又於5 年內再
    犯，經依修正前毒品危害防制條例規定裁定送觀察勒戒後，
    經檢察官為不起訴處分確定，自與單純「5 年後再犯」之情
    形有別，而不合於「5 年後再犯」之規定，且因已於「5 年
    內再犯」，顯見其再犯率甚高，原實施觀察、勒戒或強制戒
    治，已無法收其實效，應逕予論罪科刑。
  三綜上所述，本案事證明確，被告犯行堪以認定，應依法論科
    。
、論罪科刑：
  一查海洛因係毒品危害防制條例第2 條第2 項第1 款所定之第
    一級毒品，不得非法持有、施用。被告施用海洛因，核其所
    為，係犯毒品危害防制條例第10條第1 項之施用第一級毒品
    罪。被告施用毒品前之持有第一級毒品之行為，本應另論以
    持有第一級毒品罪，惟持有後進而施用，其持有之低度行為
    應為施用之高度行為所吸收，爰不另論以持有罪責。再被告
    有如犯罪事實欄所載徒刑執行完畢之前科紀錄，有卷附臺灣
    高等法院被告前案紀錄表可按，其於受徒刑之執行完畢後，
    5 年以內故意再犯本案有期徒刑以上之罪，為累犯，應依刑
    法第47條第1 項規定加重其刑。
  二再按刑法第62條所謂發覺，固非以有偵查犯罪權之機關或人
    員確知其人犯罪無誤為必要，而於對其發生嫌疑時，即得謂
    為已發覺；但此項對犯人之嫌疑，仍須有確切之根據得為合
    理之可疑者，始足當之，若單純主觀上之懷疑，要不得謂已
    發生嫌疑（最高法院72年臺上字第641 號判例參照）。又刑
    法第62條之所謂發覺，係指有偵查犯罪職權之公務員已知悉
    犯罪事實與犯罪之人而言，而所謂知悉，固不以確知其為犯
    罪之人為必要，但必其犯罪事實，確實存在，且為該管公務
    員所確知，始屬相當。如犯罪事實並不存在而懷疑其已發生
    ，或雖已發生，而為該管公務員所不知，僅係推測其已發生
    而與事實巧合，均與已發覺之情形有別（最高法院75年臺上
    字第1634號判例參照）。查被告於100 年2 月7 日經警製作
    筆錄時，即坦承有為本件施用第一級毒品海洛因之犯行（見
    警卷第2 頁），而被告雖係列管毒品人口，惟其先前是否曾
    有施用毒品紀錄，僅為品格證據，並無從據以評斷被告於接
    受員警詢問前亦有施用毒品之犯行，此與員警經由其他客觀
    證據（如被告當場出現毒癮戒斷症狀，或於被告自白前在其
    手臂上發現針筒注射痕跡）而合理懷疑其確有施用毒品犯行
    之情形有別，換言之，被告雖列名毒品列管人口，亦非前揭
    判例所稱之確切根據。是以被告於具有偵查犯罪職權之公務
    員發覺其上開施用第一級毒品犯行前，即主動坦承前揭施用
    海洛因之犯行並接受裁判，業已合於自首之要件，爰依刑法
    第62條前段之規定減輕其刑。並與前揭加重部份，先加後減
    之。
  三爰審酌被告前有多次施用毒品前科，此有前揭被告前案紀錄
    表在卷可參，素行非佳，且無視毒品對於自身健康之戕害及
    國家對杜絕毒品犯罪之禁令，不思悔改，徹底袪除施用毒品
    之惡習，反而再次趁隙施用海洛因，顯見被告自制能力尚有
    未足，而有接受相當期間監禁教化之必要，以促其及早矯正
    吸毒惡習，然又考量被告施用毒品之犯行，本質上乃屬戕害
    自己身心健康之行為，尚未有嚴重破壞社會秩序或侵害他人
    權益之情形，且犯後坦承犯行，態度良好，復考量其國中畢
    業之智識程度、家境勉以維持之經濟狀況（見警詢調查筆錄
    「受詢問人」欄所載），暨其自陳未婚無子，現與父母及大
    哥同住，其國中畢業之後曾從事印刷摺紙工作，惟現無業，
    偶爾至父親田地幫忙，又其於服刑期間檢驗出患有疾病，出
    監後未就醫，亦未告知家人，惟因為患病自覺日漸乏力，想
    不開而再次施用毒品（見本院卷第19頁反面、第24頁反面至
    第26頁反面），堪認被告因身患疾病而影響心情，缺乏振作
    之動力及目標，因而靠施用毒品逃避現實，其所為雖不可取
    ，惟非無可憫之處等一切情狀，量處如主文所示之刑。
肆、應適用之法條：
  一刑事訴訟法第273 條之1 第1 項、第299 條第1 項前段。
  二毒品危害防制條例第10條第1 項。
  三刑法第11條前段、第47條第1 項、第62條前段。
本案經檢察官江柏青到庭執行職務。
中    華    民    國  100     年    6     月    20    日
                  刑事第五庭    法  官  段奇琬
如不服本判決應於收受判決後10日內向本院提出上訴書狀，並應
敘述具體理由；其未敘述上訴理由者，應於上訴期間屆滿後20日
內向本院補提理由書（均須按他造當事人之人數附繕本）。「切
勿逕送上級法院」。
                                書記官  高培馨
中    華    民    國  100     年    6     月    20    日
附錄本件論罪科刑法條全文：
毒品危害防制條例第10條
施用第一級毒品者，處 6 月以上 5 年以下有期徒刑。
施用第二級毒品者，處 3 年以下有期徒刑。